臺灣桃園地方法院刑事判決　　　　　　100年度簡上字第228號
公　訴　人　臺灣桃園地方法院檢察署檢察官
上　訴　人　林茂陽
上列上訴人即被告因詐欺案件，不服本院民國100年3 月22日100
年度桃簡字第2897號第一審判決（聲請簡易判決處刑書案號：99
年度偵字第9869、15872 號），提起上訴，本院管轄之第二審合
議庭判決如下：
    主  文
上訴駁回。
    事  實
一、林茂陽明知金融帳戶為個人理財工具，申請開設金融帳戶並
    無任何特殊之限制，一般民眾皆可以存入最低開戶金額之方
    式申請之，且一人可以在不同之金融機構申請多數之存款帳
    戶使用，取得甚易。而可預見時下以電話或網際網路詐騙促
    使被害人以操作銀行自動付款機而詐取金錢之行為甚為猖獗
    ，且廣為媒體報導，並經政府有關機關呼籲，不要受騙。依
    一般人之社會生活經驗，苟不以自己名義申請開戶，卻向不
    特定人蒐集他人之帳戶，其目的極可能利用該帳戶供作非法
    詐財之用，又對交付帳戶供他人使用雖無必然遭該他人利用
    為遂行詐欺犯罪之確信，但仍以該他人縱持以犯罪亦不違本
    意，而基於幫助他人為詐欺之不確定犯意，於民國99年1 月
    22日某時，在桃園火車站前，將其所有兆豐國際商業銀行桃
    園分行（下稱兆豐銀行）帳號00000000000000號帳戶存摺、
    提款卡及密碼，交予某真實姓名年籍不詳之詐欺集團成員使
    用。而該人或轉手收受上開帳戶之存摺、提款卡者，旋基於
    詐欺之犯意，(一)於99年1 月23日下午6 時許，撥打電話予戴
    羽辰，佯稱為雅虎奇摩拍賣網站上之賣家，因貨到付款方式
    取貨時設定有誤，將導致戴羽辰帳戶遭自動扣款等情，致戴
    羽辰陷於錯誤，依指示轉帳新臺幣（下同）15,611元至上開
    兆豐銀行帳戶中；(二)在露天拍賣網站刊登販售Sony Ericsso
    nS312 型號手機，致吳冠德陷於錯誤，於99年1 月23日下午
    10時許，依指示轉帳1,700 元至上開兆豐銀行帳戶。俟上開
    二人匯入林茂陽所有兆豐銀行帳戶內之金錢，旋遭該詐騙份
    子提領一空。嗣經戴羽辰、吳冠德報警處理，始循線偵悉上
    情。
二、案經戴羽辰、吳冠德訴由桃園縣政府警察局桃園分局報告臺
    灣桃園地方法院檢察署檢察官偵查後，聲請簡易判決處刑。
    理  由
壹、證據能力部分
    按被告以外之人於審判外之言詞或書面陳述，除法律有規定
    者外，不得作為證據；又被告以外之人於審判外之陳述，雖
    不符合同法第159 條之1 至第159 條之4 之規定，但經當事
    人於審判程序同意作為證據，法院審酌該言詞陳述或書面陳
    述作成時之情況，認為適當者，亦得為證據。當事人、代理
    人或辯護人於法院調查證據時，知有第159 條第1 項不得為
    證據之情形，而未於言詞辯論終結前聲明異議者，視為有前
    項之同意，刑事訴訟法第159 條第1 項及第159 條之5 分別
    定有明文。經查，本判決所引用之各該被告以外之人於審判
    外之陳述，雖屬傳聞證據，惟當事人於法院審理時均表示同
    意作為證據方法而不予爭執，且迄至本院言詞辯論終結前亦
    未再聲明異議，本院審酌上開證據資料製作時之情況，尚無
    違法不當及證明力明顯過低之瑕疵，亦認為以之作為證據應
    屬適當，揆諸前開規定，認前揭證據資料均有證據能力。
貳、實體部分
一、訊據被告林茂陽矢口否認有何幫助詐欺犯行，辯稱：伊是為
    應徵工作而於99年1 月22日，在桃園火車站前交付上開兆豐
    銀行帳戶之存摺、提款卡及密碼予真實姓名年籍不詳之男子
    ，作為該工作薪資匯款之用，伊應同屬本案之被害人云云。
二、經查：
  (一)前述兆豐銀行帳戶確係被告於82年9月13日所開立一節，業
    據被告於警詢、偵訊及本院訊問時坦認不諱，並有兆豐國際
    商業銀行桃園分行99年5 月55日（99）兆銀桃園字第349 號
    函、客戶歷史檔交易明細查詢表等在卷可查。此部分之事實
    ，即堪予認定。
  (二)又被害人戴羽辰、吳冠德二人於事實欄一所載時地，遭詐欺
    集團成員詐欺，而依指示前往銀行臨櫃匯款或至自動櫃員機
    前操作，並將渠等帳戶內款項分別匯入被告兆豐銀行帳戶等
    受騙經過，分據被害人戴羽辰、吳冠德於警詢時指訴甚詳（
    見99偵9869號卷第5-6 頁、99偵15872 卷第5-6 頁），並有
    交易明細表、臺灣銀行存摺封面影本、露天拍賣網頁資料、
    匯款申請書、匯款通知單等（見99偵9869號卷第13頁、99
    偵15872 卷第11、12頁）在卷可稽。而被害人戴羽辰、吳冠
    德二人確各於事實欄所載時、地匯款至被告所開立之兆豐銀
    行帳戶，復有上開兆豐銀行函附歷史交易明細資料足憑，足
    認被告所有之上開帳戶確均遭人不法使用甚明。
  (三)按金融存款帳戶，事關存戶個人財產權益之保障，與存戶之
    印鑑章結合，其專屬性、私密性更形提高，除非本人或與本
    人具密切之關係者，難認有何理由可自由流通使用該存摺、
    印章，一般人亦均有應妥為保管存摺、金融卡、印鑑章，以
    防止存摺、金融卡、印鑑章被他人冒用之認識，縱有特殊情
    況偶有將存摺、金融卡、印鑑章交付他人之需，亦必深入瞭
    解其用途後再行提供以使用，恆係吾人日常生活經驗與事理
    ；且按金融帳戶為個人理財工具，申請開設金融帳戶並無任
    何特殊之限制，一般民眾皆可以存入最低開戶金額之方式申
    請之，且一人可以在不同之金融機構申請多數之存款帳戶使
    用，此乃眾所週知之事實，而時下以電話詐騙促使被害人操
    作銀行自動付款機或匯款而詐取金錢之行為甚為猖獗，且廣
    為媒體報導，並經政府有關機關呼籲，不要受騙。則依一般
    人之社會生活經驗，苟不以自己名義申請開戶，卻向不特定
    人蒐集他人之帳戶供己使用，其目的極可能利用該帳戶供作
    非法詐財之用，應可預見。本案被告係智慮成熟之成年人，
    對於上情自無法諉為不知，其既可預見將存摺、金融卡（含
    密碼）等有關個人財產、身分之物品，淪落於他人手中，極
    可能被利用為與詐騙有關之犯罪工具，雖無取得上開物品者
    必然持以詐騙他人之確信，仍願將所有前開銀行帳戶之存摺
    、金融卡（含密碼）交付予他人使用，顯然對於該人縱以該
    帳戶作為不法詐騙使用，予以容認，足見其有幫助詐騙份子
    利用其上開帳戶詐欺之不確定故意及行為明甚。
  (四)被告固以前詞置辯云云。然查，被告所指因應徵工作，故依
    對方指示將其上開帳戶存簿、金融卡（含密碼）交予對方供
    作匯入薪資所用一節，已與一般應徵工作之內容及方式大相
    逕庭。且依被告所述其不知應徵工作之對方真實姓名年籍及
    相關聯絡方式，惟被告苟有應徵工作情事，何以在未究明對
    方之真實姓名、聯絡方式、或公司確實所在地前，即貿然依
    該人之指示交付上開帳戶存摺及金融卡，甚且提供密碼予不
    詳姓名復無法聯繫之人？亦顯可疑。且以被告而言，復有持
    有其提款卡且知悉密碼之對方任意提領其個人所得之風險，
    被告所辯伊因應徵工作而交付存摺、金融卡及密碼予對方一
    節，實堪置疑。此外，被告復無法提出其所指應徵工作之相
    關資料，以供本院調查審究，亦難採為有利被告之認定。綜
    合上情，被告前揭所辯各節，顯係推諉卸責之詞，尚非可採
    。
  (五)綜上，本案事證明確，被告幫助詐欺之犯行洵堪認定，應依
    法論科。
三、論罪科刑：
  (一)按刑法上之幫助犯，係對於犯罪與正犯有共同之認識，而以
    幫助之意思，對於正犯資以助力，而未參與實施犯罪之行為
    者而言（最高法院75年度臺上字第1509號、88年度臺上字第
    1270號判決參照）。是若未參與實施犯罪構成要件之行為，
    而係出於幫助之意思提供助力，即屬幫助犯，而非共同正犯
    。查被告基於幫助詐欺取財犯行之不確定故意，提供其所有
    之前揭帳戶存摺、提款卡及密碼予真實姓名年籍不詳之成年
    男子，該人並利用被告之幫助，意圖為自己不法之所有，基
    於詐欺之犯意，施用詐術使被害人戴羽辰、吳冠德等人陷於
    錯誤，因而轉帳至被告所提供之上述各該銀行帳戶內，因被
    告所為係參與詐欺罪構成要件以外之行為，且在無證據證明
    被告係以正犯而非以幫助犯之犯意參與犯罪之情形下，應認
    其所為係幫助犯而非正犯行為。是核被告所為，係犯刑法第
    30條第1 項前段、第339 條第1 項幫助詐欺取財罪。被告係
    以一提供帳戶之幫助行為，分別幫助詐欺集團成員詐得被害
    人戴羽辰、吳冠德等人之財物，係一行為而觸犯2 次幫助詐
    欺取財罪，為想像競合犯，應從一重之幫助詐欺取財罪處斷
    。又被告既係幫助他人犯罪，犯罪情節及其惡性尚難逕與實
    施詐騙之正犯為等同評價，爰依刑法第30條第2 項之規定減
    輕其刑。
  (二)原審同此認定，依刑事訴訟法第449 條第1 項前段、第454
    條第2 項，刑法第339 條第1 項、第30條第1 項前段、第2
    項、第55條、第41條第1 項前段，刑法施行法第1 條之1 第
    1 項、第2 項前段之規定，並審酌被告輕易提供金融帳戶資
    料供他人掩飾犯罪所得使用，非但增加被害人尋求救濟之困
    難，造成社會人心不安，亦助長詐騙犯罪者之氣焰，使詐欺
    犯罪者得以順利取得詐欺所得之財物，危害財產交易安全等
    一切情狀，量處被告有期徒刑3 月，如易科罰金，以1,000
    元折算1 日。核其認事用法，俱無違誤，量刑亦屬妥適，應
    予維持。
據上論斷，應依刑事訴訟法第455 條之1 第3 項、第368 條，判
決如主文。
本案經檢察官姜永浩到庭執行職務。
中    華    民    國   100    年    8     月    26    日
                  刑事第八庭    審判長  法  官  劉為丕
                                        法  官  謝枚霏
                                        法  官  溫祖明
以上正本證明與原本無異。
本件不得上訴。
                                        書記官  邱仲騏
中    華    民    國   100    年    8     月    29    日